【裁判字號】    90,訴,1008
【裁判日期】    901127
【裁判案由】    誣告
【裁判全文】
臺灣彰化地方法院刑事判決                          九十年度訴字第一八號
    公  訴  人  臺灣彰化地方法院檢察署檢察官
    被      告  甲○○
右列被告因誣告案件，經檢察官提起公訴（九十年度偵字第四八０七號），本院判決
如左：
    主      文
甲○○意圖他人受刑事處分，向該管公務員誣告，處有期徒刑陸月，緩刑參年。
    事      實
一、甲○○於民國（下同）八十三年間委託土地代書己○○辦理其被繼承人李宗鄰遺
    產即彰化縣田尾鄉○○段打簾小段四九四、四九四之一、四九四之二、四九四之
    三、四九六、四九六之一、四九六之二、四九六之三、四九六之四、四九八地號
    等十筆土地之分割繼承登記相關事宜。其明知己○○於八十四年一月二十八日晚
    上八時許，上開十筆土地分割繼承登記事宜辦妥時，在彰化縣田尾鄉○○路二０
    二號所經營之代書事務所內，並無向其恫稱：須簽發一張金額為新臺幣（下同）
    五十萬元之本票，否則即不交給該十筆土地之所有權狀等語，以加害財產之事恐
    嚇，致其心生畏懼，而簽發金額五十萬元之本票一張交付予己○○之事實，竟意
    圖使己○○受刑事處分，於八十九年十月十九日，向台灣彰化地方法院檢察署提
    出告訴，誣指己○○於上述時地恐嚇其簽發上揭本票，有妨害自由犯行。
二、案經台灣彰化地方法院檢察署檢察官自動檢舉偵查起訴。
    理      由
一、訊據被告甲○○固坦承向檢察官提出前開告訴之事實，惟否認有誣告犯行，辯稱
    ：己○○於土地分割繼承登記事宜辦妥時，確實有恐嚇伊簽發五十萬元之本票一
    張予戊○○，否則即不給該十筆土地之所有權狀云云；經查，被告右揭犯罪事實
    ，業據被害人指述綦詳，其於八十九年度偵字第七九七七號偵查中陳稱：伊未曾
    要求甲○○簽發前述本票，亦未自甲○○處收受該本票，且甲○○於委託伊辦理
    本件土地分割繼承登記事宜之際，係與其親戚丙○○及詹金道共同前往，因其三
    人間尚有金錢糾紛，有約定於辦妥分割繼承登記後，三人須會同前往事務所，伊
    始得交付所有權狀等證件，故甲○○於伊辦妥登記後獨自前往事務所索取該十筆
    土地之所有權狀時，伊即聯絡丙○○、乙○○等人至事務所，並將十筆土地之所
    有權狀置於桌上，請其等自行協調等語，核與證人丙○○、戊○○於偵審中之證
    述相符，證人乙○○亦證稱：當時雙方請伊見證，被害人並未恐嚇被告要簽本票
    等語，而被告亦不否認有與證人戊○○之父詹金道約定合建，並收受其訂金五十
    萬元之事實，足認被害人己○○於前揭時、地確實未恐嚇或脅迫被告簽發本票，
    甚且為避免捲入被告與戊○○間之金錢糾紛，刻意聯絡村長乙○○前去見證，而
    本件系爭本票係被告主動簽發，交付戊○○，作為解除其與詹金道間合建契約退
    還保證金之用，非因他人逼迫而簽發，此於被告對詹金道向臺灣臺南地方法院提
    起請求確認本票債權不存在之訴中，法院亦同此認定，有該院八十四年度南簡字
    第一二二０號宣示判決筆錄附卷可查，則被告因無法返還證人戊○○前開訂金，
    方開立系爭本票作為擔保，以取回土地所有權狀，其明知此為雙方約定之條件，
    與被害人無關，竟於八十九年十月十九日，向檢察官提出告訴被害人己○○妨害
    自由等案件，經檢察官於九十年四月三日，以八十九年度偵字第七九七七號為不
    起訴處分，嗣雖經被告聲請再議，亦由臺灣高等法院臺中分院檢察署於九十年五
    月十七日以九十年度議字第四八四號駁回確定，此有前揭處分書等件附卷可稽，
    被告誣指被害人己○○有妨害自由犯行，其有使其受刑事處分之意圖甚明，被告
    空言置辯顯不足採信；本件事證明確，被告犯行堪以認定。
二、核被告甲○○所為係犯刑法第一百六十九條第一項之誣告罪。爰審酌被告犯罪之
    動機、方法、手段、所生危害暨犯後態度等一切情狀，量處如主文所示之刑，以
    示懲儆。查被告前受有期徒刑以上刑之宣告，執行完畢後，五年以內未曾受有期
    徒刑以上刑之宣告，此有臺灣彰化地方法院檢察署刑案資料查註紀錄表一紙在卷
    可稽，其經此教訓，應知警惕而無再犯之虞，所宣告之刑，本院認以暫不執行為
    適當，併予宣告緩刑三年，以勵自新。
三、據上論斷，應依刑事訴訟第二百九十九條第一項前段，刑法第一百六十九條第一
    項、第七十四條第二款，判決如主文。
本案經檢察官丁○○到庭執行職務。
中      華      民      國      九十    年    十一      月    二十七    日
                                  臺灣彰化地方法院刑事第二庭
                                      法      官  謝  仁  棠
右正本證明與原本無異。
如不服本判決，應於判決送達後十日內向本院提出上訴狀( 須附繕本 )。
告訴人或被害人對於判決如有不服具備理由請求檢察官上訴者，其上訴期間之計算係
以檢察官收受判決正本之日期為準。
                                      法院書記官  于  淑  真
中      華      民      國      九十    年      十一    月    二十九    日
刑法第一百六十九條
意圖他人受刑事或懲戒處分，向該管公務員誣告者，處七年以下有期徒刑。
意圖他人受刑事或懲戒處分，而偽造、變造證據或使用偽造變之證據者亦同。


司法院資訊處製作；財團法人民間司法改革基金會備份。
